臺灣高等法院臺南分院民事裁定　　　100年度家抗字第12號
抗　告　人　楊靜心即楊靜女
視同抗告人　楊三川
　　　　　　楊淑清
　　　　　　楊昆原
　　　　　　楊五丑
　　　　　　謝楊美
上抗告人因與相對人楊三益等間分割遺產等事件，聲請裁定停止
訴訟程序，對於中華民國一百年一月四日臺灣臺南地方法院所為
裁定（九十八年度家訴字第七七號），提起抗告，本院裁定如下
：
    主      文
抗告駁回。
抗告訴訟費用新台幣壹仟元由抗告人負擔。
    理      由
一、按訴訟標的對於共同訴訟之各人必須合一確定者，共同訴訟
    人中一人之行為有利益於共同訴訟人者，其效力及於全體，
    此觀民事訴訟法第五十六條第一項第一款規定自明。查，本
    件訴訟為分割遺產之訴，其訴訟標的對於共同訴訟之各人必
    須合一確定；依上開規定，抗告人提起抗告之效力及於同造
    之人，爰將楊三川等人併列為抗告人，合先敘明。
二、抗告意旨略以：原裁定認定相對人於本案分割遺產訴訟中，
    並未提出八十六年三月二十八日被繼承人楊新朝與相對人楊
    學仁所訂立之土地買賣契約書（下稱系爭買賣契約書）作為
    證據，亦未本於系爭買賣契約書，在本案訴訟中作為分割遺
    產之方法者，顯係偏頗相對人。兩造之被繼承人楊新朝於八
    十九年四月二十日立具代筆遺囑時，已陷於嚴重精神恍惚之
    無意識能力狀態。本件相對人係故意不提出系爭買賣契約書
    為其證據方法；況本案訴訟之承審法官前曾審理另件分割共
    有物事件，就本案訴訟竟未自行迴避，則相對人縱然提出，
    亦不會依法調查；足見原裁定確有偏頗相對人云云。
三、按訴訟中有犯罪嫌疑牽涉其裁判者，法院得在刑事訴訟終結
    前，以裁定停止訴訟程序，民事訴訟法第一百八十三條定有
    明文。所謂訴訟中有犯罪嫌疑牽涉其裁判者，得命在刑事訴
    訟終結以前，中止訴訟程序，係指該犯罪嫌疑，確有影響於
    民事訴訟之裁判，非俟刑事訴訟解決，其民事訴訟即無由或
    難於判斷者而言，故法院依該條規定中止訴訟程序，須其訴
    訟有上開情形時，始得為之，最高法院著有四十三年台抗字
    第九五號判例可資參照。
四、查，抗告人係以：相對人於本案訴訟中提出之系爭買賣契約
    書上，見證人「楊明達」並非由其本人親自簽名，亦非出賣
    人楊新朝之簽名筆跡，足證相對人楊學仁、楊三益二人涉有
    共同偽造文書等罪嫌，伊已對於相對人涉有共同偽造文書、
    詐欺、侵占等罪嫌，向台南地檢署提出刑事告訴，現由台南
    地檢署偵查中，爰提出刑事告訴狀為證，聲請原審法院裁定
    停止訴訟程序等語；惟抗告人僅以系爭買賣契約書上之見證
    人簽名，並非由楊明達本人親自為之，逕認相對人即涉有犯
    罪嫌疑云云，已嫌速斷而無足採。次查，相對人在原審提起
    之本案分割遺產訴訟，其訴之聲明，係求為命兩造按被繼承
    人楊新朝於八十九年四月二十日所立「代筆遺囑」，及同年
    十二月二十日所立「代筆遺囑補充書」（以下合稱系爭「代
    筆遺囑」）所示分割遺產，抗告人並應按比例歸還相對人楊
    學仁代墊之遺產稅款本息之判決者，此參「民事補正起訴書
    狀」自明（參見原審家訴字影印卷第二三頁至第二四頁）
    ；抗告人既未指摘系爭代筆遺囑係屬虛妄，相對人復未援引
    系爭買賣契約書為其證據方法，則不論當事人或第三人就系
    爭買賣契約書，是否涉有犯罪嫌疑，相對人既未因系爭買賣
    契約書之證據，而得受有利之認定，即難認有何「犯罪嫌疑
    牽涉其裁判」可言。原審法院審認上情，認本案訴訟程序並
    無停止必要，於法自無不合。
五、綜上所述，原審法院審認本案訴訟中，並無「有犯罪嫌疑牽
    涉其裁判」情事，即無停止訴訟程序必要，因而裁定駁回抗
    告人在原審所為停止訴訟程序之聲請，其認事用法並無不合
    ；抗告人於提起抗告後，僅指摘本案訴訟之承審法官偏頗相
    對人，且並未自行迴避云云，均非法院審認訴訟事件有無停
    止訴訟程序必要時，所應審究之事項；抗告意旨據此指摘原
    裁定不當，求為廢棄者，非有理由。
六、據上論結，本件抗告為無理由，依民事訴訟法第四百九十五
    條之一第一項、第四百四十九條第一項、第九十五條、第七
    十八條、第八十五條第一項前段，裁定如主文。
中    華    民    國   100    年    5     月    19    日
                    民事第二庭  審判長法  官  陳 光 秀
                                      法  官  曾 平 杉
                                      法  官  李 文 賢
上為正本係照原本作成。
本裁定除以適用法規顯有錯誤為理由外，不得再抗告。如提再抗
告，應於收受送達後十日內向本院提出再抗告狀（須附繕本），
並繳納再抗告費新台幣一千元。
提起再抗告應委任律師或具有律師資格之人之委任狀；委任有律
師資格者，另應附具律師資格證書及釋明委任人與受任人有民事
訴訟法第466條之1第1項但書或第2項所定關係之釋明文書影本。
中    華    民    國   100    年    5     月    19    日
                                      書記官  尤 乃 玉
【附註】
民事訴訟法第495條之1第2項準用同法第466條之1第1、2項規定
：
(1)對於第二審判決上訴，上訴人應委任律師為訴訟代理人。但上
  訴人或其法定代理人具有律師資格者，不在此限。
(2)上訴人之配偶、三親等內之血親、二親等內之姻親，或上訴人
  為法人、中央或地方機關時，其所屬專任人員具有律師資格並
  經法院認為適當者，亦得為第三審訴訟代理人。
民事訴訟法第466條之2第1項：
  上訴人無資力委任訴訟代理人者，得依訴訟救助之規定，聲請
  第三審法院為之選任律師為其訴訟代理人。